臺灣雲林地方法院民事判決
110年度簡上字第61號
上  訴  人  林鴛鴦  
訴訟代理人  簡承佑律師
被上訴人    林坤林  

訴訟代理人  林志昇  
上列當事人間請求損害賠償事件，上訴人對於中華民國110年10
月7日本院民事簡易庭第一審判決（110年度簡字第4號）提起上
訴，本院於111年2月14日言詞辯論終結，判決如下：
    主  文
原判決關於駁回上訴人後開第二項之訴部分，及該部分假執行之
聲請，並訴訟費用之裁判均廢棄。
被上訴人應再給付上訴人新臺幣柒拾萬玖仟陸佰元，及自民國一
○九年四月二十八日起至清償日止，按年息百分之五計算之利息
。
其餘上訴駁回。
第一、二審訴訟費用，由被上訴人負擔百分之九，餘由上訴人負
擔。
    事實及理由
一、上訴人即原審原告起訴主張：
  ㈠被上訴人於民國108年3月29日上午11時20分許，駕駛車號000
    -0000號自用小客車沿雲林縣莿桐鄉興中路（由西往東方向
    ）行駛，行經興中路與某南北向道路之無號誌不對稱交岔路
    口時（下稱系爭交岔路口），本應注意汽車行經無號誌交岔
    路口，應減速慢行，做隨時停車之準備，而依當時天候晴、
    日間自然光線、柏油路面乾燥、無缺陷、無障礙物、視距良
    好等情形，並無不能注意之情事，竟疏未注意，貿然前行，
    適上訴人騎乘車號000-000號普通重型機車沿上開南北向道
    路（由北往南方向）行駛至系爭交岔路口欲左轉興中路，兩
    車在系爭交岔路口發生碰撞（下稱系爭車禍），上訴人因而
    人車倒地，因此受有左側腦出血、左手肘擦傷及左膝擦傷等
    傷害；而上訴人經治療後，仍有右上肢及右下肢偏癱無力遺
    存障礙之重大難治重傷害，為此，請求被上訴人負侵權行為
    損害賠償責任。上訴人請求賠償金額如下：①醫療費用新臺
    幣（下同）509,018元：含已支出之醫療費用61,600元、109
    年12月1日起至上訴人餘命為止之醫療費用447,418元。②看
    護費用共5,627,115元：含108年3月29日起至108年4月30日
    之看護費用72,600元、108年5月起至109年11月之安生醫院
    附設護理之家（下稱安生護理之家）費用544,209元、109年
    2月14日起至109年3月4日止及109年7月7日起至109年7月10
    日止因住院開刀支出之看護費用49,900元，及109年12月1日
    起至上訴人餘命為止之看護費用4,960,406元。③增加生活負
    擔費用728,346元：含已支出醫療器具及營養品費用39,500
    元、109年12月1日起至上訴人餘命為止之醫療耗材費用18萬
    元、109年12月1日起至上訴人餘命為止之營養品費用462,84
    6元、上訴人家中浴缸移除改輪椅空間及一樓客廳門修整為
    輪椅空間預估支出46,000元。④交通費用共355,073元：含至
    109年11月30日已支出之交通費用5,150元、109年12月1日起
    至上訴人餘命為止之交通費用360,923元。⑤精神慰撫金300
    萬元，合計990萬元等語。
  ㈡上訴人於本院除引用原審之陳述及舉證外，並補稱：
  ⒈依上訴人提出之國立臺灣大學醫學院附設醫院雲林分院（下
    稱臺大雲林分院）109年5月7日診字第1090561375號診斷證
    明書醫師囑言欄所載「…宜於門診持續追蹤治療」等語，可
    知上訴人確有須持續回診追蹤治療之情形，上訴人將來實際
    需要門診及進行復健治療之次數，固須視上訴人自身之復原
    狀況而定，然原審未查，即全部駁回上訴人關於將來門診、
    復健醫療費用之請求。又上訴人已於原審提出臺大雲林分院
    之住院醫療費用收據，證明上訴人確有自109年7月起前後4
    次進行泌尿科相關手術之事實，而上訴人施行雙Ｊ輸尿管導
    管手術是否與系爭車禍之發生有因果關係、上訴人是否有需
    每3個月進行一次手術及每次手術醫療醫療費用金額為何等
    情，雖未據上訴人於原審舉證證明，然此尚非不得由原審以
    向臺大雲林分院函詢方式獲得釐清，原審未查，即全部駁回
    上訴人關於此部分醫療費用449,432元之請求，自難謂無判
    決理由不備之違誤。
　⒉上訴人是否有需每3個月即進行一次雙Ｊ輸尿管導管手術及該
    手術是否與系爭車禍之發生有因果關係，又上訴人於進行該
    項手術後是否需人看護照顧等情，尚非不得由原審以向臺大
    雲林分院函詢方式獲得釐清，原審未查，即駁回上訴人請求
    被上訴人賠償未來施行雙Ｊ輸尿管導管手術之看護費用462,3
    46元，自亦難謂無判決理由不備之違誤。
　⒊上訴人因系爭車禍受有左側腦出血、左手肘擦傷及左膝擦傷
    等傷害，且上訴人經治療後，仍有右上肢及右下肢偏癱無力
    遺存障礙之重大難治重傷害，已終身殘疾須以輪椅代步而無
    法回復往日行動自如之狀態，上訴人所受身心折磨實非言語
    得以形容，非身歷其境之人得以想像，故上訴人於原審請求
    300萬元精神慰撫金，實無過鉅，甚屬偏低，乃原審竟僅判
    准160萬元，實嫌有過低情事，應以上訴人請求精神慰撫金
    金額300萬元，始為妥適。
　⒋系爭車禍之發生，因上訴人騎乘普通重型機車行經無號誌不
    對稱交岔路口，左轉彎車未暫停讓直行車先行，為肇事主因
    ，惟被上訴人駕駛自用小客車行經無號誌不對稱交岔路口時
    ，未減速慢行，作隨時停車之準備，為肇事次因，是兩造就
    系爭車禍之發生均有過失。經審酌兩造就系爭車禍肇事之情
    節，應係認由上訴人負百分之六十之過失責任，被上訴人負
    百分之四十之過失責任，方為適當。原審以上訴人應負百分
    之七十過失責任，被上訴人僅負百分之三十過失責任，難謂
    對上訴人係符合公平之認定，故請鈞院調整為上訴人負百分
    之六十過失責任，而被上訴人負百分之四十過失責任，以期
    公允。
　⒌綜上，被上訴人就系爭車禍除原審所認定應負賠償責任金額6
    ,923,203元外，被上訴人應再給付上訴人未來醫療費用（包
    括將來門診、復健醫療費用及未來須施行雙Ｊ輸尿管導管手
    術醫療費用）449,432元、未來施行雙Ｊ輸尿管導管手術之看
    護費用462,346元，及上訴人於原審未獲判准之精神慰撫金1
    40萬元，合計為9,234,981元；再以上訴人應負百分之六十
    過失責任，被上訴人應負百分之四十過失責任，依前開上訴
    人所受損害數額，減輕被上訴人賠償責任後，被上訴人應賠
    償上訴人3,693,992元。經扣除上訴人於系爭車禍發生後已
    領取之強制汽車責任保險金1,742,000元，及被上訴人於刑
    事程序中已給付予上訴人之15萬元後，再扣除原審判決金額
    184,961元後，上訴人尚得請求被上訴人賠償之金額計為1,6
    17,031元，為此，請准改判如上訴聲明所示，以維權益等語
    。
二、被上訴人即原審被告則以：
  ㈠對系爭車禍刑事判決認定之事實不爭執，惟被上訴人已於109
    年9月25日給付上訴人賠償15萬元，另上訴人已領取強制汽
    車責任保險金1,742,000元，此部分金額應予扣除。對於上
    訴人請求①醫療費用部分：其中關於泌尿科及腸胃科部分之
    支出應與系爭車禍無因果關係，至上訴人請求未來醫療費用
    部分，此部分尚未發生，被上訴人不願意給付。②看護費用
    部分：上訴人自108年3月29日起至108年4月15日住加護病房
    ，應該不需要看護。至上訴人已支出安生護理之家看護費用
    544,209元部分，被上訴人願意給付。另上訴人自109年2月1
    4日起至109年3月4日止及自109年7月7日起至109年7月10日
    止已支出之看護費用49,900元，與安生護理之家之看護費用
    重疊。至於上訴人請求未來看護費用部分，被上訴人同意自
    109年12月1日起，以每月看護費用29,168元為計算基準，再
    以上訴人餘命18年計算。③增加生活負擔費用部分：就上訴
    人已支出之費用如屬必要支出，被上訴人願意給付。就未來
    醫療耗材費用部分，被上訴人同意給付18萬元；未來營養品
    部分，被上訴人不同意給付。而上訴人請求改造居家無障礙
    空間，應非增加生活之必要費用。④交通費用部分：其中上
    訴人已支出之交通費用5,150元同意給付，而未來交通費用
    不同意給付，因無實際支付之單據，且是否會發生，亦無法
    確定；⑤精神慰撫金部分：上訴人請求之金額太高等語，資
    為抗辯。
  ㈡被上訴人於本院除引用原審之陳述及舉證外，並補稱：上訴
    人應舉證證明雙Ｊ輸尿管導管手術與系爭車禍間有因果關係
    ；另被上訴人所駕駛之車輛在車禍發生後受損相當輕微，顯
    見被上訴人已盡相當之注意，兩造過失比例部分應以原審判
    決為主等語。
三、本件原審對於上訴人之請求，判決被上訴人應給付上訴人18
    4,961元，及自109年4月28日起至清償日止，按年息百分之
    五計算之利息；上訴人其餘之訴駁回，並依職權宣告假執行
    （被上訴人就其敗訴部分並未上訴，是該部分業已確定），
    上訴人不服提起上訴，並聲明：㈠原判決關於駁回上訴人後
    開第二項之訴，及該部分假執行之聲請，暨訴訟費用之裁判
    均廢棄。㈡被上訴人應再給付上訴人1,617,031元，及自109
    年4月28日起至清償日止，按年息百分之五計算之利息。㈢第
    一、二審訴訟費用由被上訴人負擔。被上訴人則聲明：㈠上
    訴駁回。㈡第二審訴訟費用由上訴人負擔。
四、兩造不爭執之事實：
  ㈠被上訴人於108年3月29日上午11時20分許，駕駛車號000-000
    0號自用小客車沿雲林縣莿桐鄉興中路（由西往東方向）行
    駛，行至興中路與某南北向道路之無號誌交岔路口時，竟疏
    未注意車前狀況，適上訴人騎乘車號000-000號普通重型機
    車沿上開南北向道路（由北往南方向）行駛至上開交岔路口
    欲左轉興中路，兩車在上開交岔路口發生碰撞，上訴人因而
    人車倒地，受有左側腦出血、左手肘擦傷及左膝擦傷等傷害
    ，經治療後，仍有右上肢及右下肢偏癱無力遺存障礙之重大
    難治重傷害。
  ㈡被上訴人因過失傷害案件，經本院以109年度交易字第140號
    刑事判決，判處被上訴人犯過失傷害致人重傷罪，處有期徒
    刑3月，如易科罰金，以1,000元折算1日確定。
  ㈢上訴人已領取強制汽車責任保險金1,742,000元。
  ㈣被上訴人於109年9月25日在本院109年度交易字第140號案件
    準備程序當庭給付上訴人15萬元賠償金。
  ㈤上訴人因本件車禍支出醫療費用（不包含泌尿科部分之醫療
    費用）32,481元。
　㈥上訴人因本件車禍，自108年4月16日起至108年4月30日止，
    支出看護費用31,000元；自108年5月起至109年11月止，支
    出安生護理之家看護費用544,209元。兩造同意上訴人請求
    未來看護費用部分，以上訴人餘命為18年計算，自109年12
    月1日起，以每月29,168元為計算基準。
  ㈦上訴人因本件車禍支出醫療用品費用合計30,265元。上訴人
　　未來醫療耗材費用，被上訴人同意以1年1萬元計算，並計算
    至上訴人餘命為止，合計為18萬元。
  ㈧上訴人因本件車禍往返醫院支出交通費用5,150元，被上訴人
    不爭執。
　㈨上訴人因本件車禍所需支出未來門診復健費用合計為43,200
    元，被上訴人不爭執。　
五、得心證之理由：
　　本件兩造所爭執之處，應在於：㈠上訴人於臺大雲林分院施
    行之雙Ｊ輸尿管導管手術與本件車禍間有無相當因果關係？
    ㈡上訴人主張除原審判命被上訴人給付之醫療費用32,481元
    外，被上訴人尚應給付上訴人未來醫療費用（包括將來門診
    、復健醫療費用及未來須施行雙Ｊ輸尿管導管手術醫療費用
    ）449,432元，有無理由？㈢上訴人主張被上訴人尚應給付上
    訴人未來施行雙Ｊ輸尿管導管手術之看護費用462,346元，有
    無理由？㈣上訴人請求被上訴人賠償精神慰撫金金額是否適
    當？㈤兩造就本件車禍發生之過失比例為何？茲論述如下：
  ㈠按判決書內應記載之事實，得引用第一審判決。又判決書內
    應記載之理由，如第二審關於攻擊或防禦方法之意見及法律
    上之意見與第一審判決相同者，得引用之，修正後之民事訴
    訟法第454條第1項前段、第2項前段分別定有明文。此一規
    定，依同法第436條之1第3項，於簡易程序之第二審亦有準
    用。經查，兩造在本院審理時除就上訴人於臺大雲林分院施
    行之雙Ｊ輸尿管導管手術與本件車禍間有無相當因果關係？
    上訴人請求被上訴人給付上訴人未來醫療費用406,232元及
    未來門診復健醫療費用43,200元，有無理由？上訴人請求被
    上訴人給付未來施行雙Ｊ輸尿管導管手術之看護費用462,346
    元，有無理由？上訴人請求被上訴人賠償精神慰撫金金額是
    否適當？兩造就本件車禍發生之過失比例為何？有所爭執外
    ，其餘攻擊或防禦方法均與在原審提出者相同，依上開法條
    規定，自得引用第一審判決關於事實之記載，而本院對此部
    分攻擊或防禦方法之意見及法律上之意見，亦與第一審判決
    理由相同，爰亦引用第一審判決關於理由之記載。以下僅就
    上開兩造爭執事項加以判斷。
　㈡上訴人於109年2月14日因胃及十二指腸潰瘍出血、左側尿路
    結石至臺大雲林分院急診，於同日轉入一般病房住院，於10
    9年3月4日出院，固有上訴人提出之診斷證明書1紙在卷可按
    （見本院109年度交附民字第84號卷第7頁）。惟經本院函詢
    臺大雲林分院上訴人所罹患左側尿路結石病症與上訴人因車
    禍所受左側腦出血、左手肘擦傷、左膝擦傷等傷害間有無相
    當因果關係？經臺大雲林分院函覆稱：尿路結石與車禍之出
    血及擦傷等傷害，無因果關係，此有臺大雲林分院110年12
    月14日臺大雲分資字第1100009889號函文1紙在卷可佐（見
    本院卷第61頁）。則被上訴人主張上訴人於臺大雲林分院所
    施行之雙Ｊ輸尿管導管手術與本件車禍間，並無相當因果關
    係，應堪認定。從而，上訴人請求被上訴人給付上訴人未來
    因施行雙Ｊ輸尿管導管手術費用406,232元，及請求被上訴人
    給付未來施行雙Ｊ輸尿管導管手術之看護費用462,346元，均
    無理由，應予駁回。
　㈢上訴人主張其因本件車禍所受傷害，需終身持續進行復健治
    療及回診，為此請求被上訴人給付上訴人自109年12月1日起
    至餘命為止，每月200元之未來門診復健醫療費用等語，為
    被上訴人所不爭執（見本院111年2月14日言詞辯論筆錄），
    則上訴人請求被上訴人給付未來門診復健醫療費用43,200元
    ，尚屬有據，應予准許。
　㈣按不法侵害他人之身體、健康、名譽、自由、信用、隱私、
    貞操，或不法侵害其他人格法益而情節重大者，被害人雖非
    財產上之損害，亦得請求賠償相當之金額，民法第195條第1
    項前段亦有明文可循。而法院對於慰撫金之量定，應斟酌實
    際加害情形、所造成之影響、被害人痛苦之程度、兩造之身
    分地位經濟情形及其他各種狀況，以核定相當之數額。查上
    訴人因上訴人之駕駛過失受有前揭傷害，經治療後仍有右側
    偏癱之中樞神經系統遺存症狀，且長期需專人照護，有診斷
    證明書在卷可稽（見原審卷第175頁），其身體及精神均受
    有相當痛苦，應堪認定。本院審酌上訴人於本件車禍發生時
    為68歲女性，國小畢業，名下無動產或不動產，因被上訴人
    之過失致其受有前揭傷害，影響其日常生活甚鉅，對上訴人
    造成身體及精神上之痛苦非輕；被上訴人國中畢業，身兼公
    司負責人，月薪3萬元，名下有數筆不動產，業據兩造於原
    審時陳明在卷，並有稅務電子閘門財產所得調件明細表可參
    （見原審卷第41頁至第52頁），再衡酌兩造身分、地位及經
    濟狀況及上訴人受所傷害等一切情狀，認上訴人請求精神慰
    撫金160萬元應屬適當，逾此部分之請求，則無理由。
　㈤又按損害之發生或擴大，被害人與有過失者，法院得減輕賠
    償金額或免除之，民法第217條第1項定有明文，此項規定之
    旨趣在於謀求加害人與被害人間之公平，在裁判上應由法院
    以職權減輕或免除之，最高法院85年度台上字第1756號判決
    可資參照。查本件車禍之發生，係因上訴人騎乘普通重型機
    車，行經無號誌不對稱交岔路口，左轉彎車未暫停讓直行車
    先行，為肇事主因，被上訴人駕駛自小客車，行經無號誌不
    對稱交岔路口，未減速慢行，作隨時停車之準備，為肇事次
    因，此有交通部公路總局嘉義區監理所108年12月12日嘉監
    鑑字第1080266090號鑑定意見書及交通部公路總局109年1月
    15日路覆字第1080155867號函在卷可佐。本院審酌被上訴人
    駕駛車輛行經無號誌之交岔路口時，本經減速慢行，作隨時
    停車之準備，詎被上訴人未減速慢行通過該交岔路口，致於
    發現上訴人所騎乘之機車時，已煞車閃避不及，因而肇致本
    件車禍，被上訴人就本件車禍之發生，應負百分之四十之過
    失責任，始屬允當。被上訴人辯稱：本件車禍之發生，上訴
    人之過失責任比例應為百分之七十，被上訴人之過失責任比
    例應為百分之三十云云，尚無足取。
　㈥綜上，上訴人因本件車禍受有醫療費用32,481元、未來門診
    復健醫療費用43,200元、看護費用5,075,307元、增加生活
    上需要即醫療用品費用210,265元、交通費用5,150元、精神
    慰撫金160萬元之損害，合計為6,966,403元。依兩造就本件
    車禍發生之過失比例計算後，上訴人得請求被告賠償之金額
    為2,786,561元（6,966,403元×40％＝2,786,561元，元以下四
    捨五入）。
　㈦按保險人依本法規定所為之保險給付，視為被保險人損害賠
    償金額之一部分；被保險人受賠償請求時，得扣除之，強制
    汽車責任保險法第32條定有明文。查上訴人於車禍發生後已
    經領取強制汽車責任保險金1,742,000元，又被上訴人於109
    年9月25日在本院109年度交易字第140號案件準備程序當庭
    給付上訴人15萬元賠償金，為兩造所不爭執，則被上訴人應
    賠償上訴人之數額自應扣除上訴人已領取之保險金及賠償金
    。依此計算，上訴人因被上訴人之侵權行為所受損害而得請
    求被上訴人賠償之金額應為894,561元（計算式：2,786,561
    元－1,742,000元－150,000元＝894,561元）。
  ㈧綜上所述，上訴人依侵權行為之法律關係，請求被上訴人給
    付上訴人894,561元，及自起訴狀繕本送達翌日即109 年4 
    月28日起至清償日止，按年息百分之五計算之利息，為有理
    由，應予准許。逾此部分之請求，為無理由，應予駁回。原
    審就上開應准許部分，僅判命被上訴人給付184,961元，及
    其法定遲延利息，就其餘部分則為上訴人敗訴之判決，尚有
    未洽，上訴意旨就此部分指摘原判決不當，求予廢棄改判，
    為有理由，爰由本院就此部分廢棄，改判如主文第一、二項
    所示，至於上訴人之請求不應准許部分，原判決為上訴人敗
    訴之判決，經核於法並無不合，上訴意旨求予廢棄改判，為
    無理由，應駁回其上訴。
  ㈨本件事證已臻明確，兩造其餘攻擊、防禦方法，均與判決結
    果不生影響，爰不一一論述，併此敘明。
六、據上論結，本件上訴人之上訴為一部有理由，一部無理由，
    爰依民事訴訟法第436 條之1 第3 項、第449 條第1 項、第
    450 條、第79條，判決如主文。
中　　華　　民　　國　　111 　年　　2 　　月　　24　　日
                  民事第二庭  審判長法  官  陳秋如
                                    法  官  蔡碧蓉
                                    法  官  冷明珍  

以上正本係照原本作成。
本判決不得上訴。
中　　華　　民　　國　　111 　年　　2 　　月　　24　　日
                                    書記官  陳姵君